臺灣高等法院臺中分院民事判決
110年度上字第325號
上  訴  人  
即被上訴人    林貞妤  

              林佑軒  

共     同
訴訟代理人    陳頂新律師
複  代理人    陳相懿律師
上  訴  人    陳〇〇    （姓名住址詳卷）
兼法定代理人  陳〇〇之父（姓名住址詳卷）
兼  上一人
訴訟代理人    陳〇〇之母（姓名住址詳卷）
被  上訴人    林〇〇    （姓名住址詳卷）
兼法定代理人  林〇〇之母（姓名住址詳卷）
被  上訴人    劉〇〇    （姓名住址詳卷）
兼法定代理人  劉〇〇之母（姓名住址詳卷）
被  上訴人    洪〇〇    （姓名住址詳卷）
兼法定代理人  洪〇〇之母（姓名住址詳卷）
上開2人共同
訴訟代理人  許哲嘉律師
複  代理人  吳志浩律師
上列當事人間請求損害賠償事件，兩造對於民國110年4月9日臺
灣臺中地方法院109年度訴字第2433號第一審判決各自提起上訴
，上訴人林貞妤、林佑軒並為訴之擴張，本院於民國111年1月5
日言詞辯論終結，判決如下：
    主      文
原判決（一）主文第一項關於超過「被告陳〇〇之父、陳〇〇之母應
各與陳〇〇連帶給付原告乙○○新臺幣肆佰陸拾肆萬叁仟壹佰元，及
自民國一百零九年八月八日起至清償日止，按年息百分之五計算
之利息；前開給付，任一給付義務人為給付者，於其給付範圍內
他給付義務人同免給付責任。」部分，及（二）主文第二項關於
超過「被告陳〇〇之父、陳〇〇之母應各與陳〇〇連帶給付原告甲○○新
臺幣壹佰零伍萬伍仟貳佰伍拾元，及自民國一百零九年八月八日
起至清償日止，按年息百分之五計算之利息；前開給付，任一給
付義務人為給付者，於其給付範圍內他給付義務人同免給付責任
。」部分，及該部分（即訴外裁判部分）假執行之宣告均廢棄。
上訴人陳〇〇、陳〇〇之父、陳〇〇之母其餘上訴駁回。
上訴人乙○○、甲○○之上訴及擴張之訴均駁回。
第二審訴訟費用由上訴人乙○○、甲○○及上訴人陳〇〇、陳〇〇之父、
陳〇〇之母各自負擔。
    事實及理由
壹、程序事項：
一、按任何人不得於媒體、資訊或以其他公示方式揭示有關少年
    保護事件或少年刑事案件之記事或照片，使閱者由該項資料
    足以知悉其人為該保護事件受調查、審理之少年或該刑事案
    件之被告；又宣傳品、出版品、廣播、電視、網際網路或其
    他媒體對下列兒童及少年不得報導或記載其姓名或其他足以
    識別身分之資訊：…四、為刑事案件、少年保護事件之當事
    人或被害人。行政機關及司法機關所製作必須公開之文書，
    除前項第3款或其他法律特別規定之情形外，亦不得揭露足
    以識別前項兒童及少年身分之資訊，少年事件處理法第83條
    第1項兒童及少年福利與權益保障法第69條第1項、第2項分
    別定有明文。本件上訴人陳〇〇（民國92年6月16生）、被上
    訴人林〇〇（91年5月30日生）、劉〇〇（91年9月13日生）、洪
    〇〇（92年4月21日生）於本件侵權行為發生時點108年9月23
    日均為少年，故為本件侵權行為所涉少年保護事件之當事人
    ，是依首揭規定，本判決不得揭露與上開少年身分識別相關
    之資訊。又因一般人由法定代理人之身分資訊亦可得知少年
    之身分資訊，爰將其法定代理人姓名分別以陳〇〇之父、陳〇〇
    之母、林〇〇之母、劉〇〇之母、洪〇〇之母稱之。
二、按於第二審為訴之變更或追加，非經他造同意，不得為之，
    但擴張或減縮應受判決事項之聲明者，不在此限，民事訴訟
    法第446條第1項、第255條第1項第3款定有明文。查上訴人
    乙○○、甲○○於原審聲明為：陳〇〇、林〇〇、劉〇〇、洪〇〇；或『
    陳〇〇之父母各與陳〇〇』；或林〇〇之母與林〇〇；或劉〇〇之母與
    劉〇〇；或洪〇〇之母與洪〇〇，應連帶給付乙○○4,643,100元、
    應連帶給付甲○○1,055,250元，及均自起訴狀繕本送達翌日
    起至清償日止，按週年利率百分之5計算之利息；且如任一
    人已為給付，其他人於該給付範圍內，同免其給付義務（見
    原審卷一第21、23頁），嗣於本院上訴聲明為：林〇〇、劉〇〇
    、洪〇〇；或林〇〇之母與林〇〇；或劉〇〇之母與劉〇〇；或洪〇〇之
    母與洪〇〇，應與『陳〇〇、陳〇〇之父母連帶給付』乙○○4,463,10
    0元、連帶給付甲○○1,055,250元，及均自109年8月8日起至
    清償日止，按週年利率百分之5計算之利息；且任一人已為
    給付，其他人於該給付範圍內，同免其給付義務（見本院卷
    第7、9），關於超逾原審聲明部分固經原審裁判，仍係訴外
    裁判，惟上訴人乙○○、甲○○於第二審已為連帶給付之聲明，
    核屬擴張應受判決事項之聲明，依上開規定，應予准許。
貳、實體事項：
一、上訴人即被上訴人乙○○、甲○○起訴主張：陳〇〇、林〇〇、劉〇〇
    、洪〇〇參與由真實姓名、年籍均不詳之人共同組成之詐欺集
    團，並於集團內負責擔任「車手」之工作。因該詐欺集團成
    員先向伊等佯稱欲以新臺幣（下同）5,698,350元出賣數量1
    89,000顆、名為「泰達幣」之虛擬貨幣，使伊等誤信為真，
    乃約定於108年9月23日20時30分許，在新北市○○區○○路000
    號7-11超商門市前交易「泰達幣」，當日陳〇〇接受詐欺集團
    成員「誌偉」之指示，與洪〇〇一同搭乘同班高鐵列車北上，
    分別與不同被害人進行面交取款，陳〇〇到站後單獨前往上開
    約定地點，進入甲○○所駕駛車牌號碼000-0000號自小客車內
    收取現金，取得乙○○所有之4,643,100元及甲○○所有之1,055
    ,250元，共計5,698,350元，當時伊等僅取得區塊鏈之序號
    ，尚未完成交易驗證，因之前2次交易正常，而誤信本次交
    易仍會如常完成。陳〇〇得款後，與洪〇〇會合再搭乘同班高鐵
    回到高鐵烏日站，陳〇〇依「誌偉」指示從中自取5萬元現金
    ，其餘現金送至停放於高鐵烏日站4號出口旁未上鎖之車牌
    號碼數字部分為1533號之黑色自小客車內置放，由詐欺集團
    成員接手取走其餘現金。伊等嗣後因遲未能完成交易驗證取
    得虛擬貨幣「泰達幣」，對方於同日22時30分後即失去聯繁
    ，始知遭騙。是林〇〇招攬陳〇〇加入詐欺集團，劉〇〇加入詐欺
    集團分擔實施詐騙行為之一部，洪〇〇陪同陳〇〇北上降低其犯
    罪緊張感、增加安全感，因此陳〇〇、林〇〇、劉〇〇、洪〇〇之行
    為實構成民法第185條第1項之共同侵權行為或同條第2項之
    幫助行為甚明。又陳〇〇、林〇〇、劉〇〇、洪〇〇於本件侵權行為
    日均為未滿20歲之未成年人，而陳〇〇之父母、林〇〇之母、劉
    〇〇之母以及洪〇〇之母均具有對其所生各該子女之法定代理人
    資格，渠等對其未成年子女未盡監督之責，造成伊等因而發
    生損害，亦應依民法第187條第1項規定各與陳〇〇、林〇〇、劉
    〇〇以及洪〇〇連帶負損害賠償之責等情。爰依民法第184條第1
    項前段、第185條第1項、第2項、第187條第1項規定，求為
    命：㈠陳〇〇、林〇〇、劉〇〇、洪〇〇；或陳〇〇之父母各與陳〇〇；
    或林〇〇之母與林〇〇；或劉〇〇之母與劉〇〇；或洪〇〇之母與洪〇〇
    ；應連帶給付乙○○4,643,100元，及均自起訴狀繕本送達翌
    日起至清償日止，按週年利率百分之5計算之利息。且如任
    一人已為給付，其他人於該給付範圍內，同免其給付義務。
    ㈡陳〇〇、林〇〇、劉〇〇、洪〇〇；或陳〇〇之父母各與陳〇〇；或林〇
    〇之母與林〇〇；或劉〇〇之母與劉〇〇；或洪〇〇之母與洪〇〇；應
    連帶給付甲○○1,055,250元，及均自起訴狀繕本送達翌日起
    至清償日止，按週年利率百分之5計算之利息。且如任一人
    已為給付，其他人於該給付範圍內，同免其給付義務。㈢願
    供擔保，請准宣告假執行。
二、上訴人陳〇〇、陳〇〇之父母則以：陳〇〇接受訊問時僅16歲，警
    方係直接引用乙○○、甲○○之陳述内容詢問陳〇〇，陳〇〇知識經
    驗不足，亦不懂利害關係，且沒有律師陪同在場，致受誘導
    而為附和及陳述，不足以保障其於程序上及實體上之權利；
    在少年法庭時，陳〇〇雖然曾經委請律師為輔佐人，然輔佐人
    僅係受委任閱覽卷宗，嗣因法官強烈要求陳〇〇委請律師到庭
    ，故律師始於最後一次庭期到庭，並對乙○○、甲○○是否確實
    面交5,698,350元提出質疑，陳〇〇亦當庭表示「沒有實際清
    點現金」。又事發當時兩造見面取款時間僅約29分鐘，以陳
    〇〇年紀，不可能可以點收5,698,350元現鈔；且乙○○、甲○○
    將龐大金額交付陌生少年，不以正常管道匯款，其就本件損
    失之發生亦應與有過失。故乙○○、甲○○於案發當日僅提領現
    金2,719,000元、100萬元，逾此金額之部分，則否認之等語
    。
三、被上訴人方面：
(一)林〇〇、林〇〇之母則以：本件係陳〇〇受上手指示而前往臺北取
    款，乃陳〇〇獨自向乙○○、甲○○取款，過程中並無任何林〇〇之
    參與或提供助力，更無分擔該次取款行為之一部，何能謂林
    〇〇為詐欺集團之幹部或車手頭，顯無與陳〇〇成立共同侵權行
    為之可能，要不能僅以林〇〇與陳〇〇同為詐欺集圑成員一節，
    即推認林〇〇應就陳〇〇之行為負連帶賠償責任等語。
(二)被上訴人劉〇〇、劉〇〇之母則以：劉〇〇並未實際參與連絡、取
    款等行為，並無分擔陳〇〇向乙○○、甲○○取款之行為，陳〇〇亦
    未利用劉〇〇以達其向乙○○、甲○○取款之目的。是劉〇〇既不認
    識陳〇〇，更未曾謀面，實難認定劉〇〇主觀上有幫助陳〇〇向乙
    ○○、甲○○取款之故意存在。且乙○○、甲○○係將款項交付予陳
    〇〇，其被詐欺所受之損害，與不在現場劉〇〇之行為，並無相
    當因果關係，劉〇〇毋庸負連帶賠償責任等語。
(三)被上訴人洪〇〇、洪〇〇之母則以：陳〇〇與洪〇〇係分別受上手指
    示，由陳〇〇向乙○○、甲○○取款，洪〇〇向訴外人李東昇取款，
    故洪〇〇既然對於陳〇〇向乙○○、甲○○取款一事全然不知，如何
    在客觀上得以有故意或過失提供任何幫助行為。陳〇〇係直接
    受「誌偉」指示，於特定時間、特定地點向乙○○、甲○○取款
    ，縱使洪〇〇未與之一同搭乘高鐵北上，陳〇〇亦能順利取款，
    洪〇〇與陳〇〇一同搭高鐵之行為與乙○○、甲○○所受損害間，並
    無相當因果關係，洪〇〇並非民法第185條第2項之幫助人，無
    從與陳〇〇及其他詐騙集團成員成立共同侵權行為，洪〇〇之母
    亦毋庸負擔法定代理人責任等語。
四、原審就乙○○、甲○○之請求，為部分勝訴之判決，即判命陳〇〇
    、陳〇〇之父母應連帶給付乙○○4,643,100元、應連帶給付甲○
    ○1,055,250元，及均自109年8月8日起至清償日止，按週年
    利率百分之5計算之利息，並駁回乙○○、甲○○其餘之訴。乙○
    ○、甲○○及陳〇〇、陳〇〇之父母各就其受不利判決部分提起上
    訴。乙○○、甲○○並為訴之擴張，上訴聲明⑴原審判決不利於
    乙○○、甲○○部分廢棄。⑵上開廢棄部分，林〇〇、劉〇〇、洪〇〇
    ；或林〇〇之母與林〇〇；或劉〇〇之母與劉〇〇；或洪〇〇之母與洪
    〇〇，應與陳〇〇、陳〇〇之父母連帶給付乙○○4,463,100元；連
    帶給付甲○○1,055,250元，及均自109年8月8日起至清償日止
    ，按週年利率百分之5計算之利息。且任一人已為給付，其
    他人於該給付範圍內，同免其給付義務。⑶願供擔保，請准
    宣告假執行。陳〇〇、陳〇〇之父母上訴聲明：⑴原判決所命陳〇
    〇、陳〇〇之父母連帶給付乙○○超過2,719,000元本息及該部分
    假執行之宣告暨訴訟費用之裁判均廢棄。⑵原判決所命陳〇〇
    、陳〇〇之父母連帶給付甲○○超過100萬元本息及該部分假執
    行之宣告暨訴訟費用之裁判均廢棄。⑶上開廢棄部分，乙○○
    、甲○○在第一審之訴及假執行之聲請均駁回（原判決關於陳
    〇〇、陳〇〇之父、陳〇〇之母應連帶給付乙○○2,719,000元本息
    及連帶給付甲○○100萬元本息部分，未據上訴人聲明不服，
    已告確定）。乙○○、甲○○答辯聲明：上訴人陳〇〇、陳〇〇之父
    母之上訴駁回。林〇〇、林〇〇之母答辯聲明：乙○○、甲○○之上
    訴駁回。劉〇〇、劉〇〇之母答辯聲明：乙○○、甲○○之上訴駁回
    。洪〇〇、洪〇〇之母答辯聲明：乙○○、甲○○之上訴駁回。
五、兩造不爭執事項：　　
(一)陳〇〇、洪〇〇分別於108年9月間某日，加入林〇〇先前已
    加入之真實姓名、年籍均不詳之人共同組成之集團，並於集
    團內負責擔任車手之工作。
(二)上開集團成員以LINE暱稱「魏凡石」名義與乙○○、甲○○連繫
    交易「泰達幣」，於108年9月23日20時30分許，在新北市○○
    區○○路000號7-11超商門市前，由乙○○、甲○○面交現金，購
    買「泰達幣」。陳〇〇接受該集團之人「誌偉」之指示與洪〇〇
    一同至高鐵烏日站搭乘同班高鐵北上分別與不同人進行面交
    取款，陳〇〇再1人前往上開約定地點，進入甲○○所駕駛車號0
    00-0000號自小客車內收取現金，當時乙○○、甲○○僅取得區
    塊鏈之序號，尚未完成交易驗證，因前2次交易正常，而誤
    信本次交易仍會如常完成。陳〇〇得款後，與洪〇〇會合再搭乘
    同班高鐵回到高鐵烏日站，陳〇〇依「誌偉」指示從中自取5
    萬元現金，其餘現金送至停放於高鐵烏日站4號出口旁未上
    鎖之車牌號碼數字部分為1533號之黑色自小客車內置放，由
    該集團成員接手取走其餘現金。惟嗣後乙○○、甲○○遲未能完
    成交易驗證取得所交易之虛擬貨幣「泰達幣」，對方於同日
    22時30分後即失去聯繫，乙○○、甲○○始發現受詐騙。
(三)陳〇〇參與詐欺集團之行為，經原法院少年法庭以109年度少
    護字第402號裁定交付保護管束。洪〇〇參與詐欺集團之行為
    ，業經原法院少年法庭以109年度少護字第402號裁定交付保
    護管束。劉〇〇參與詐欺集團之行為，業經本院院少年法庭以
    109年度少護字第306號裁定訓誡，並予以假日生活輔導。
(四)陳〇〇（92年6月16生）於108年9月23日時尚未成年，陳〇〇之
    父、陳〇〇之母為陳〇〇之法定代理人。林〇〇（91年
    5月30日生），於108年9月23日時尚未成年，其父母於94年3
    月18日離婚時，約定林〇〇由林〇〇之母監護。劉〇〇（91年9月1
    3日生），於108年9月23日時尚未成年，其父母於102年6月3
    日離婚時，約定劉〇〇由劉〇〇之母監護。洪〇〇（92年4月21日
    生），於108年9月23日時尚未成年，其父母於96年7月6日離
    婚時，洪〇〇由洪〇〇之母監護。 
六、本件應審究者為乙○○、甲○○於108年9月23日遭陳〇〇所屬集團
    詐騙金額若干？其等依侵權行為法則，請求陳〇〇、林〇〇、劉
    〇〇、洪〇〇負連帶責任，陳〇〇之父、母與陳〇〇負連帶責任，林
    〇〇之母與林〇〇負連帶責任，劉〇〇之母與劉〇〇負連帶責任，洪
    〇〇之母與洪〇〇負連帶責任，是否有據？茲論述如下：
(一)乙○○、甲○○主張其等因詐欺集團成員先佯稱欲以5,698,350
    元出賣數量189,000顆、名為「泰達幣」之虛擬貨幣，致使
    其等誤信為真，乃於108年9月23日20時30分許，在停放新北
    市○○區○○路000號7-11超商門市前由甲○○所駕駛之車牌號碼0
    00-0000號自小客車內進行交易「泰達幣」，因前2次交易正
    常，誤信本次交易仍會如常完成，故僅取得區塊鏈之序號，
    即將乙○○所有之4,642,100元及甲○○所有之1,055,250元，共
    計5,698,350元之現金予陳〇〇；嗣因遲未能完成交易驗證取
    得虛擬貨幣「泰達幣」，對方於同日22時30分後即失去聯繁
    ，始知遭騙等情，業據其提出「泰達幣」交易紀錄失敗之文
    件、報案三聯單、乙○○所設於中國信託銀行之存款交易明細
    、甲○○設於彰化銀行之存摺交易明細等為證（見原審卷第41
    、43、327-333頁，本院卷第123頁）。而陳〇〇於108年9月間
    某日，加入林〇〇先前已加入之真實姓名、年籍均不詳之人共
    同組成之集團，並於集團內負責擔任車手之工作，因上開詐
    欺行為，經原法院少年法庭以109年度少護字第402號裁定陳
    〇〇交付保護管束一節，本院亦調取上開刑事卷宗核閱無誤。
    是乙○○、甲○○主張其等遭陳〇〇所屬詐欺集團分別詐騙4,642,
    100元、1,055,250元，共計5,698,350元，已屬有據。
(二)陳〇〇及陳〇〇之父、母雖抗辯稱：乙○○、甲○○所交付之金額非
    5,698,350元，其等於案發當日亦僅自帳戶分別提領現金2,7
    19,000元、100萬元，且交易上與有過失云云。然觀前揭乙○
    ○帳戶之交易明細，本件108年9月23日事發前有多筆現金提
    領紀錄，衡以本件交易金額不低，乙○○、甲○○稱其等係以分
    日多次提款方式，再結合手頭上之現金湊出所需之金額，並
    未悖於一般社會常情，自難以108年9月23日當日提領紀錄即
    謂本件交易金額僅為2,719,000元、100萬元。再者，依上開
    「泰達幣」交易紀錄失敗之文件，其上確有「154,000」及
    「35,000」數字記載，堪認乙○○、甲○○當時應有向陳〇〇所屬
    詐欺集團分別購買154,000、35,000顆「泰達幣」之情，參
    以乙○○、甲○○於108年9月20日第一次購買泰達幣，係以一顆
    泰達幣約30.4元之匯率購買16,447.36顆泰達幣共50萬元，
    第二次於同年9月22日以一顆泰達幣約30.3元之匯率購買19,
    995顆泰達幣共60萬6,000元，該二次交易均由陳〇〇接受「誌
    偉」之人指示搭乘高鐵北上前往面交取款現金，此有上開原
    法院少年法庭以109年度少護字第402號裁定及乙○○所提出其
    與賣家「魏凡石」LINE對話紀錄在卷可稽（見原審卷一第14
    0頁，卷二第33-50頁，本院卷第105-122頁），則乙○○、甲○
    ○主張第3次交易即本件，較低於前2次匯率而以每顆匯率約
    為30.15元計算，交付交易金額分別為4,643,100元（154,00
    0×30.15）、1,055,250元（35,000×30.15），亦屬合理，難
    認有何虛報損失或交易上之過失責任。況且陳〇〇於警詢時已
    稱：車上的人是伊交易的對象，伊當時在車上收款點錢，當
    時對方（被害人）在車上確認有收到虛擬貨幣後才將現金給
    伊，伊拿到錢確認金額無誤後就下車離開；伊總共工作3天
    ，酬庸共5萬元，也是「誌偉」叫伊直接從5,698,350元自己
    抽出來，剩下的再丟到車子裡面等語（見108年度少調字第1
    825號卷第12-14頁），其於少年法庭中再陳稱：伊經過霧峰
    農會遇到林〇〇，跟伊說他那裡有跑幾趟就能賺錢的工作，他
    說是合法的，是代替人去交易，他帶伊去85度C當場示範跟
    別人交易給伊看，交易過程就是買家會先要求拿到泰達幣，
    賣方會把泰達幣匯過去，買家就會交付現金，我們是負責收
    錢點鈔的；伊是負責收錢，伊沒有問是不是收到泰達幣，伊
    是跟乙○○上車拿他的現金5百多萬等語（見108年度少調字第
    1603號卷第60、61、63頁），明確陳述其擔任車手需點收被
    害人交付之金錢，且其係於確認交付之金額無誤後始離開。
    又衡諸常情，車手工作僅需收取現金，詐欺集團卻給予豐厚
    報酬，自會賦予車手清點金額無誤之責任，車手為向上手交
    差或擔心究責，應會確認所收金額無誤，以陳〇〇16歲之年紀
    ，於20分鐘左右點收現金5百多萬元並非難事，果若收取之
    金額非5百多萬元，理應於警詢或少年法庭訊問時有所表示
    或爭執，無可能屢屢陳稱收取之金額為5百多萬元。故縱使
    陳〇〇在少年法庭最後一次開庭改稱「沒有實際清點現金」云
    云，亦難認乙○○、甲○○所交付之金額僅為現金2,719,000元
    及100萬元，陳〇〇及陳〇〇之父、母上開所辯，尚難憑採。
(三)按因故意或過失，不法侵害他人之權利者，負損害賠償責任。故意以背於善良風俗之方法，加損害於他人者亦同。數人共同不法侵害他人之權利者，連帶負損害賠償責任。民法第184條第1項及第185條第1項前段分別定有明文。共同侵權行為之成立，必共同行為人均已具備侵權行為之要件，且以各行為人故意或過失不法之行為，均係所生損害之共同原因（即所謂行為關連共同）始克成立。而民法第185條第2項所稱幫助人，係指於他人為侵權行為之際，幫助該他人使其易於遂行侵權行為者，幫助人對於幫助之行為須有故意或過失，且被害人所受之損害與幫助行為亦具有相當因果關係，始可視為共同行為人而須與行為人連帶負損害賠償責任（最高法院110年度台上字第204號判決意旨參照）。又無行為能力人或限制行為能力人，不法侵害他人之權利者，以行為時有識別能力為限，與其法定代理人連帶負損害賠償責任。民法第187條第1項前段定有明文。經查：
 1、陳〇〇於詐欺集團擔任車手之行為，顯係故意以背於善良風俗
    之方法，加損害於乙○○、甲○○，是乙○○、甲○○請求陳〇〇賠償
    乙○○4,643,100元及甲○○1,055,250元，即屬有據。查陳〇〇於
    上開侵權行為時即108年9月23日時，尚未滿20歲，為限制行
    為能力人，陳〇〇之父、陳〇〇之母為陳〇〇之法定代理人，為兩
    造所不爭執；而按連帶債務係指數人負同一債務，明示對於
    債權人各負全部給付之責任者，為連帶債務。無前項之明示
    時，連帶債務之成立，以法律有規定者為限，民法第272條
    定有明文，所謂不真正連帶債務係指數債務人具有同一目的
    ，本於各別之發生原因，對債權人各負全部給付之義務，因
    債務人中一人為給付，他債務人即同免其責任之債務。不真
    正連帶債務之發生原因，係因相關之法律關係偶然競合所致
    ，與連帶債務係基於同一法律關係所生者性質不同。依上說
    明，則依民法第187條第1項之規定，陳〇〇之父、陳〇〇之母就
    乙○○、甲○○所受之損害，自應分別與陳〇〇負連帶賠償責任，
    至陳〇〇之父、陳〇〇之母間則成立不真正連帶債務關係。乙○○
    、甲○○於本院主張陳〇〇、陳〇〇之父、陳〇〇之母三人應連帶負
    賠償責任，即屬無據，應予駁回。
 2、乙○○、甲○○主張林〇〇招攬陳〇〇加入詐欺集團，劉〇〇加入詐欺
    集團分擔實施詐騙行為之一部，洪〇〇陪同陳〇〇北上降低其犯
    罪緊張感、增加安全感，均應與陳〇〇成立共同侵權行為等語
    。
　①林〇〇固不否認介紹陳〇〇加入詐欺集團，然依林〇〇於少年法庭
    證稱：伊有跟上手回報陳〇〇、洪〇〇要加入，上手說可以；伊
    知道陳〇〇與洪〇〇一同北上取款，是因上手發訊息用Telegram
    軟體告訴伊他們2人北上取款等語（見原法院108年少調字第
    1603號卷第84、85頁），及陳〇〇於少年法庭稱：伊是經過霧
    峰農會遇到林〇〇跟他朋友，林〇〇說是他的上手，林〇〇問伊要
    不要一起做交易，也就是做面交比特幣的工作，上手有說大
    概怎麼做，之後伊就跟林〇〇去見習；伊與洪〇〇搭車到臺北是
    林〇〇的上手給伊及洪〇〇車票的錢等語（見原法院108年少調
    字第1603號卷第85、86頁），僅堪認林〇〇為詐欺集團車手，
    介紹陳〇〇加入，尚無法認定為集團幹部或車手頭，亦難認是
    陳〇〇之上級主管或上手。
　②依林〇〇於少年法庭陳稱：劉〇〇當時知道伊在作泰達幣的交易
    ，在做車手；劉〇〇有跟伊說要一起學，是在9月23日交易前2
    、3天，劉〇〇用手機跟伊說的，9月23日當天伊跟劉〇〇說要去
    拿錢，約他一起去看，因為他說要學，所以跟他約；向被害
    人蘇嘉偉取款時，有帶劉〇〇一起去，要帶他去學；有事先跟
    劉〇〇說當天要去交易等語（見原法院108年度少調字第1612
    號卷第185、186頁），並有林〇〇提出與劉〇〇間之對話紀錄在
    卷可參（見原法院108年度少調字第1612號卷第253-257頁）
    ，是劉〇〇加入林〇〇先前已加入之真實姓名、年籍均不詳之人
    共同組成之詐欺集團，並於集團內負責擔任車手之工作一節
    ，應堪認定。而洪〇〇亦於108年9月間某日，加入林〇〇先前已
    加入之真實姓名、年籍均不詳之人共同組成之集團，並於集
    團內負責擔任車手之工作，為兩造所不爭執。則以林〇〇、劉
    〇〇、洪〇〇均為車手，且林〇〇與劉〇〇一同於108年9月23日20時
    30分許，前往臺中市○○區○○路00號麥當勞向他名被害人收取
    款項（見原審卷一第244頁），洪〇〇另於108年9月23日20時3
    7分許在臺北市○○區○○○路0段00號全家便利商店內向另名被
    害人取款（見原審卷一第141頁）等節以觀，該3人並無法分
    擔陳〇〇向乙○○、甲○○取款之行為，陳〇〇亦未利用該3人之行
    為，以達其向乙○○、甲○○取款之目的。
　③洪〇〇雖於本件事發當日與陳〇〇一同至高鐵烏日站搭乘同班高
    鐵北上分別與不同人進行面交取款，惟依陳〇〇與洪〇〇於少年
    法庭陳稱：彼此不知道各自要向何被害人、去何地、取多少
    款項，是各別被下指示等語（見原法院108年少調字第1603
    號卷第26頁），是洪〇〇主觀上難認有幫助陳〇〇使其容易遂行
    侵權行為之故意，又觀諸陳〇〇自陳：伊總共參與3次詐騙，
    李東昇交易的是第2次，第1次跟第3次是跟乙○○等語（見原
    法院108年少調字第1603號卷第27頁），顯見陳〇〇已參與多
    次詐騙行為，且就乙○○部分係第2次交易，縱無與洪〇〇一同
    搭車北上，陳〇〇亦可獨自完成向乙○○、甲○○取款之行為，難
    認洪〇〇與陳〇〇一同搭車之行為，對於結果之發生具有相當因
    果關係。
　④依上事證，乙○○、甲○○主張林〇〇、劉〇〇、洪〇〇與陳〇〇成立共
    同侵權行為，並不可採，其併請求林〇〇之母、劉〇〇之母、洪
    〇〇之母分別與林〇〇、劉〇〇、洪〇〇負連帶賠償責任，自屬無據
    。
七、綜上所述，乙○○、甲○○依侵權行為之法律關係，請求陳〇〇之
    父、陳〇〇之母應各與陳〇〇連帶給付乙○○4,643,100元、給付
    甲○○1,055,250元，及均自起訴狀繕本送達翌日即109年8月8
    日起至清償日止，按年息百分之5計算之利息，前開給付，
    任一給付義務人為給付者，於其給付範圍內他給付義務人同
    免給付責任，為有理由，應予准許。逾此部分請求（即請求
    林〇〇、劉〇〇、洪〇〇；或林〇〇之母與林〇〇；或劉〇〇之母與劉〇〇
    ；或洪〇〇之母與洪〇〇；應連帶給付乙○○4,643,100元本息、
    給付甲○○1,055,250元本息），為無理由，應予駁回。關於
    原審逾越乙○○、甲○○之原審聲明予以裁判部分，為訴外裁判
    ，陳〇〇、陳〇〇之父、陳〇〇之母上訴意旨指摘原判決此部分不
    當，為有理由，應予廢棄如主文第1項所示，但無庸另為裁
    判。原審就上開不應准許部分，駁回乙○○、甲○○之請求及假
    執行之聲請，及就上開應准許中所命陳〇〇之父、陳〇〇之母應
    各與陳〇〇連帶給付乙○○超過2,719,000元本息及連帶給付甲○
    ○超過100萬元本息部分，為陳〇〇、陳〇〇之父、陳〇〇之母敗訴
    之判決，並為供擔保得、免假執行之諭知，均無不合。乙○○
    、甲○○及陳〇〇、陳〇〇之父、陳〇〇之母各就其上開敗訴部分分
    別提起上訴，均指摘原判決不利己之部分不當，求予廢棄改
    判，以及乙○○、甲○○於本院擴張請求陳〇〇、陳〇〇之父、陳〇〇
    之母三人應為連帶給付部分，均為無理由，應予駁回。
八、本件事證已臻明確，兩造其餘攻擊防禦方法及未經援用之證
    據，經審酌後核與判決結果不生影響，爰不一一論述，附此
    敘明。
九、據上論結，陳〇〇、陳〇〇之父、陳〇〇之母之上訴，一部有理由
    ，一部無理由；乙○○、甲○○上訴及擴張之訴均為無理由，判
    決如主文。
中　　華　　民　　國　　111 　年　　1 　　月　　26　　日
                民事第四庭    審判長法　官  林慧貞
　　　　　　　　　　　　　　        法　官  劉惠娟
　　　　　　　　　　　　　　　      法　官  王怡菁
正本係照原本作成。
如不服本判決，應於收受送達後20日內向本院提出上訴書狀，其
未表明上訴理由者，應於提出上訴後20日內向本院補提理由書狀
（均須按他造當事人之人數附繕本）。因疫情而遲誤不變期間，
得向法院聲請回復原狀。
上訴時應提出委任律師或具有律師資格之人之委任狀；委任有律
師資格者，另應附具律師資格證書及釋明委任人與受任人有民事
訴訟法第466條之1第1項但書或第2項所定關係之釋明文書影本。
如委任律師提起上訴者，應一併繳納上訴裁判費。

                                    書記官  盧威在
　　　　　　　　　　　　　　　　　  
中　　華　　民　　國　　111 　年　　1 　　月　　26　　日